【裁判字號】    98,財管,5
【裁判日期】    980310
【裁判案由】    指定遺產管理人
【裁判全文】
臺灣雲林地方法院民事裁定               98年度財管字第5號
聲  請  人  元大國際資產管理股份有限公司
代  表  人  丙○○
非訟代理人  甲○○
            潘慶運
利害關係人  財政部國有財產局臺灣中區辦事處雲林分處
代  表  人  丁○○
上列聲請人聲請對被繼承人乙○○指定遺產管理人事件，本院裁
定如下：
    主  文
選任財政部國有財產局臺灣中區辦事處雲林分處為被繼承人乙○
○之遺產管理人。
准對被繼承人乙○○（男、民國53年06月18日出生，最後住所：
雲林縣元長鄉○○村○○鄰○○路25號，民國95年12月13日死亡）
之繼承人為承認繼承之公示催告。
被繼承人乙○○之繼承人，應自前項公示催告最後登載新聞紙之
日起，六個月內承認繼承，上述期限屆滿，無繼承人承認繼承時
，被繼承人乙○○之遺產，於清償債權，並交付遺贈物後，如有
賸餘即歸屬國庫。
程序費用由被繼承人乙○○之遺產負擔。
    理  由
一、本件聲請意旨略以：被繼承人乙○○於民國（下同）93年03
    月05日以其房屋設定最高限額抵押新臺幣（下同）96萬元予
    寶華商業銀行股份有限公司（下稱寶華銀行）以擔保其貸款
    80萬元，聲請人受讓自寶華銀行對被繼承人乙○○之債權，
    然被繼承人乙○○於95年12月13日死亡，其仍有742,465 元
    尚未清償，而其繼承人均已於期間內聲明拋棄繼承，其親屬
    會議亦未於一個月內選定遺產管理人，致聲請人對其遺產無
    法行使權利。故爰依民法第1178條之規定，請求指定遺產管
    理人，俾便管理遺產，以維權益等語。
二、按繼承開始時，繼承人之有無不明，而無親屬會議或親屬會
    議未於一個月內選定遺產管理人者，利害關係人或檢察官得
    聲請法院選任遺產管理人，並由法院依公示催告程序，定六
    個月以上之期限，公告繼承人，命其於期限內承認繼承；又
    被繼承人之所有繼承人均拋棄其繼承權者，亦準用關於無人
    承認繼承之規定，民法第1177條、第1178條第2 項、第1176
    條第6 項分別定有明文。
三、本件聲請人主張上開之事實，業據其提出債權讓與證明書正
    本、房屋抵押貸款總約定書影本、本院97年12月23日雲院明
    家悅決96繼字第51號函影本、戶籍謄本、繼承系統表、97年
    04月29日臺灣新生報第七版公告等件為證，復經本院依職權
    調閱96年度繼字第51、100 號拋棄繼承卷宗核閱無訛，堪信
    為真實。從而，聲請人以債權人之利害關係人身分聲請指定
    被繼承人乙○○之遺產管理人，核與首揭規定尚無不合。
四、本院審酌本件被繼承人乙○○之繼承人既均已拋棄繼承，而
    拋棄繼承既為民法所規定繼承人之權利，一經行使後，就其
    與被繼承人間之財產關係即行斷絕。法定繼承人既已拋棄繼
    承，且未管理使用被繼承人之遺產，亦經聲請人陳報在案，
    是法定繼承人應無再擔任遺產管理人之主觀意願，難免因其
    無意管理而影響管理事務之進行，與遺產管理之本意即不相
    符。況法定繼承人一般客觀上多缺乏遺產管理之專業知識及
    管理能力，難認屬適當之遺產管理人之人選。相對於此，國
    有財產局係國有財產之管理機關，對於遺產管理之法律程序
    亦較一般民眾熟悉，復有相當之專業能力足以勝任管理職務
    ，顯較其他已無繼承意願而拋棄繼承之人為適當。甚者，被
    繼承人之遺產，倘無人承認繼承時，將於清償債權，交付遺
    贈物後，歸屬國庫，則職司國有財產管理之有關機關，當係
    最為適合擔任遺產管理之人。從而，本院爰選任財政部國有
    財產局臺灣中區辦事處雲林分處為被繼承人乙○○之遺產管
    理人，並依法為承認繼承之公示催告。
五、依非訟事件法第21條第1 項前段、民法第1150條前段，裁定
    如主文。
中    華    民    國    98    年    3     月    10    日
                  家事法庭法  官  潘雅惠
以上正本係照原本作成。
如對本裁定抗告，應於裁定送達後10日內向本院提出抗告狀（須
附繕本），並依法繳納抗告費用新臺幣1000元。
中    華    民    國    98    年    3     月    10    日
                          書記官  陳美華


司法院資訊處製作；財團法人民間司法改革基金會備份。
